【裁判字號】    88,上易,2115
【裁判日期】    890203
【裁判案由】    竊佔
【裁判全文】
臺灣高等法院臺南分院刑事判決            八十八年度上易字第二一一五號    Ｇ
      上  訴  人  臺灣嘉義地方法院檢察署檢察官
      被      告  丁  ○  ○
      選任辯護人  蕭  世  芳
右上訴人因被告竊盜案件，不服臺灣嘉義地方法院八十八年度易字第九一四號中華民
國八十八年十月二十二日第一審判決（起訴案號：臺灣臺南地方法院檢察署八十八年
度偵字第一六六八號），提起上訴，本院判決如左：
      主      文
上訴駁回。
      理      由
一、公訴意旨略以：被告丁○○明知其兄丙○○受被害人乙○○之委託，以被告及丙○○之妻蕭吳麗珠名義向戴水茶（已歿）、己○○及戴明瑋承租坐落嘉義縣太保
    市○○○段第一四一四、一四一五、一四七四至一四七七、一六一五、一六一六
    號土地（下稱系爭土地），用以種植大葉山欖、石松及中東蜜棗等作物，並由被
    害人出資支付承租土地之租金及管理費用，其本身並無收取權，竟意圖為自已不
    法之所有，自民國八十八年一月二十日起，僱用不知情之工人呂敬弘及甘興育（
    經檢察官處分不起訴確定），竊得被害人所委託種植之中東蜜棗一百三十棵，出
    售牟利。嗣為至林園巡視之劉英宗發現，而報警處理，並於同年月二十二日下午
    二時許當場查獲，因認被告涉有刑法第三百二十條第一項之竊盜罪嫌云云。
二、按犯罪事實應依證據認定之，無證據不得推定其犯罪事實，刑事訴訟法第一百五
    十四條定有明文。又刑法第三百二十條第一項之竊盜罪，須意圖為自己或第三人
    不法之所有，而取他人所有物，為其成立要件。縱行為人因誤信該物為自己所有
    ，而取得之，即欠缺意思要件，縱其結果不免有民事上之侵權責任，要難認為構
    成刑法上之竊盜罪（最高法院二十三年上字第一八九判例參照）。
三、本件公訴意旨認被告涉有竊盜罪嫌，無非以被害人指訴歷歷，核與證人劉英宗、
    蕭吳麗珠及丙○○於警訊及偵查中之證述相符。其中證人丙○○、蕭吳麗珠即被
    告之兄、嫂於警訊中證稱：八十一年、八十二年之租金交由戴水茶受領，八十三
    年至八十六年之租金分別交付載樹榮、庚○○、辛○○○等人收執，八十七年度
    之租金尚未繳納，但已與地主聯絡等語，可知被告從未繳納前揭土地之租金。被
    告雖為前揭土地租賃契約書上之共同承租名義人，惟被告既於警訊中否認該土地
    為與他人共同承租，卻又未曾繳納該土地之租金，顯然有違常情，足徵被告明知
    其僅係名義上之承租人，並無林木收取權，其未經被害人之同意，擅自挖取中東
    蜜棗，其有不法所有之意圖，彰彰明甚。此外復有現場照片四幀、被害報告單一
    紙、收支明細表二紙及契約書一紙附於警卷可稽為其論據。然訊據被告丁○○固
    坦承有僱用證人呂敬弘、甘興育兩人於右揭時、地整理樹木，並挖了一百多顆樹
    ，然堅決否認有何竊盜犯行，辯稱：系爭土地係由伊與丙○○共同承租，約定成
    本及出售利潤，雙方平均分擔分配，中東蜜棗係伊出錢買種子回來種的等語。
四、經查：本件告訴人乙○○雖指訴其委託丙○○經營系爭土地之成本（含租金、購
    買種子、肥料、農藥‧‧‧‧等費用）已支出一百三十餘萬元，當初約定收成之
    後利潤由其與丙○○對分，樹都可以收成，只是大小之分，但都沒有收成（即被
    害人尚未分得利潤）。其不知丙○○與被告之間的事，其委託丙○○經營系爭土
    地之後沒有遇到被告等語。然系爭土地合計一‧九九一四公頃，係被告與丙○○
    之妻蕭吳麗珠於八十一年一月共同具名向戴水茶（已歿）、己○○及戴明瑋承租
    ，租金每年每公頃新台幣（下同）六萬元之事實，有契約書影本一份附於警卷足
    憑，且為被告、及證人丙○○、蕭吳麗珠供述一致，堪信為真實。而證人戴明瑋
    於本院到庭證稱：「是被告（當庭指認）與我們接洽，事情大多是庚○○在接洽
    ，我曾去過被告家洽談這些事」（參見本院八十八年十二月二十二日訊問筆錄）
    ，而證人庚○○亦到庭證稱：「我僅收租金，我是對被告收，但有時他稱要等他
    去向他嫂子（即蕭吳麗珠）拿，他也曾直接拿錢給我，種植是被告在種植」（參
    見本院八十九年一月十一日訊問筆錄），而證人即被告丁○○及證人丙○○之兄
    戊○○、姐夫甲○○、亦證稱被告與丙○○曾協議被告之所應分得之樹木由被告
    收取（參見本院八十九年一月十一日訊問筆錄），依證人與被告邱凱暉及證人丙○○雙方之關係，其證詞應屬可信。足見被告應有共同承租該地種植樹木，至少
    亦有參與樹木之種植，其認收成部份屬其所有，而將之出售，自難認有不法之意
    圖，至於證人丙○○與告訴人乙○○究竟如何約定，應與被告無涉，尚不能因告
    訴人未取得出售樹木之利潤即認被告有所不法。
五、次查，證人丙○○、蕭吳麗珠夫妻證稱：要種樹時我們都沒有錢，我找乙○○出
    資，當初言明若有收成，乙○○分二分之一，我們兄弟（被告與丙○○）各分四
    分之一。以前是他（被告）在管理，有一段時間他沒在管理。（問：訂約時你有
    向乙○○、丁○○說利潤是如何分配？）有，丁○○只是來管理而已，其有挖中
    東蜜棗出售補貼管理費等語（見警卷第十四頁正面、偵查卷第十一頁反面、第十
    二頁正面），並有證人丙○○具名記載：其以同樣模式租地種樹有多處，全部由
    其規劃，找朋友出資金，租土地，種樹苗，再由丁○○協助管理，言明將來出租
    金者二分之一，其四分之一，丁○○四分之一分帳。其曾挖取部分樹木出售，給
    付工資，後期管理費、土地租金係其支出等詞之信函附於原審卷足憑。被告雖辯
    稱：系爭土地係由伊與丙○○共同承租，約定成本及出售利潤，雙方平均分擔分
    配，中東蜜棗係伊出錢買種子回來種的等語。依上開所述，姑不論何者陳述為真
    ，惟依被害人、證人丙○○陳稱被害人委託丙○○經營系爭土地，於收成後證人
    丙○○可分得利潤二分之一則屬一致。依證人丙○○證稱被告可分得其分得利潤
    二分之一之一半即四分之一亦屬一致。被告抗辯其得分得利潤亦屬一致。準此，
    被告係系爭土地之承租人，就系爭土地所種植之樹木至少可分得利潤四分之一，
    則其將系爭土地上中東蜜棗一百三十顆出售牟利，更難認被告有何為自己不法所
    有之意圖，而構成竊盜罪。
六、綜上所述，被告所為與竊盜罪之構成要件尚屬有間，自不成立竊盜罪，此外查無
    其他積極證據足資證明被告有竊盜犯行，從而被告被訴竊盜之罪尚屬不能證明。
    原審以不能證明被告犯罪，諭知被告無罪，核無不合。檢察官上訴意旨指摘原判
    決採證不當，為無理由，應予駁回。
據上論結，應依刑事訴訟法第三百六十八條，判決如主文。
本案經檢察官張佩珍到庭執行職務。
中    華    民    國      八十九      年      二      月      三        日
                                  臺灣高等法院臺南分院刑事第四庭
                                      審判長法官  陳    義    仲
                                            法官  宋    明    蒼
                                            法官  蔡    崇    義
右正本證明與原本無異。
不得上訴。
                                      法院書記官  李    育    儒
中    華    民    國      八十九      年      二      月     十一       日


司法院資訊處製作；財團法人民間司法改革基金會備份。
